臺灣臺北地方法院刑事判決　　　　　 96年度訴字第178號
公　訴　人　臺灣臺北地方法院檢察署檢察官
被　　　告　甲○○
指定辯護人　本院公設辯護人　張寅煥
上列被告因強盜等案件，經檢察官提起公訴（95年度偵字第2732
6號），本院判決如下：
    主  文
甲○○共同竊盜，累犯，處有期徒刑肆月。又共同攜帶兇器竊盜
未遂，因脫免逮捕，而當場施以強暴，累犯，處有期徒刑參年捌
月，扣案之T字型板手壹把沒收。又行使偽造特許證，足以生損
害於公眾及他人，累犯，處有期徒刑參月，扣案之偽造「高永杰
」名義汽車駕駛執照壹張沒收。又行使偽造私文書，足以生損害
於公眾及他人，累犯，處有期徒刑參月，扣案如附表所示之偽造
署押均沒收。應執行有期徒刑肆年貳月，扣案之T字型板手壹把
、偽造「高永杰」名義之汽車駕駛執照壹張及附表所示之偽造署
押均沒收。
    事  實
一、甲○○於民國89年間，因違反槍砲彈藥刀械管制條例案件，
    經台灣高等法院台中分院於89年12月6日判處有期徒刑3月確
    定，於92年2月10日易科罰金執行完畢（構成累犯）。竟不
    知悔改，有下列犯行：
（一）甲○○與王國憲（綽號奧迪，由檢察官另案偵查中）共同
      意圖為自己不法所有之犯意連絡，於95年12月14日20時許
      ，在台北縣永和市○○路389巷44弄4號前，推由甲○○下
      手，王國憲把風，二人共同利用被害人乙○○不慎留置於
      機車上之鑰匙，徒手竊取乙○○所有置於路邊之CHE-317
      號重型機車乙部得手，供作交通工具使用。
（二）嗣因王國憲又提議行竊其他轎車內財物，二人復於同日22
      時35分許，行經台北縣新店市○○路39之2號前，基於共
      同帶兇器竊盜之犯意連絡，推由王國憲持用自備之客觀
      上對人之生命、身體安全構成威脅，足供兇器使用之Ｔ字
      型板手1把（已扣案），先破壞丙○○所有置於路邊之808
      -LY號營業用小客車駕駛座車門鎖後，由王國憲侵入車內
      行竊財物，甲○○則騎在未熄火之機車上把風接應。適於
      兩人正著手行竊之際，遭丙○○之胞兄丁○○在家中隔窗
      發現有異，遂自住宅內出來制止，致竊盜行為並未得逞。
      王國憲見竊盜不遂，且已遭發覺，遂跳上機車後座，甲○○則即騎乘機車欲逃離現場，但因丁○○順勢拉住甲○○
      、王國憲二人，甲○○因緊張不慎撞擊停於路邊由戊○○
      所有之6591-FV號自用小客車，造成該車板金、車門、右
      後照鏡、小燈毀損（毀損部分業經檢察官另為不起訴處分
      ）。甲○○、王國憲二人為脫免逮捕，乃共同毆打丁○○
      ，丁○○因不敵而倒地且大喊求救，此時丙○○聽見丁○○求救聲，亦自家中跑出拉開王國憲，彼此間亦發生扭打
      ，王國憲並趁機逃逸，丁○○、丙○○二人則因和甲○○
      、王國憲扭打結果致均受傷，甲○○亦當場被及時趕到現
      場之警員逮捕。
（三）甲○○又因前曾違反毒品危害防制條例案件而遭通緝，為
      圖隱避身分，乃於95年（起訴書誤為85年）8月間，經過
      閱讀跳蚤雜誌廣告之方法，向某不詳身分之成年人交付新
      台幣5千元及相片1張，取得偽造之「高永杰」名義汽車駕
      駛執照1紙。嗣於上開竊盜案件於95年12月14日晚間遭警
      方逮捕後，於次日（即15日）凌晨3時50分起迄上午9時23
      分止，在臺北縣政府警察局新店分局碧潭派出所偵訊時，
      接續多次行使上開黏貼其本人相片之偽造「高永杰」駕駛
      執照以冒名應訊，並於警方調查筆錄、搜索扣押筆錄、扣
      押物品目錄表、權利告知書、逮捕通知書等如附表所示文
      件上，擅自偽造如附表所示「高永杰」名義之署押，均足
      以生損害於高永杰本人及警察機關實施偵查行為之正確性
      與監理機關管理駕駛執照之正確性。
二、案經臺北縣政府警察局新店分局報告臺灣臺北地方法院檢察
    署檢察官偵查起訴。
    理  由
壹、程序方面：
（一）檢察官既有實行公訴之職權，於實行公訴時，依檢察一體
      之原則，自得變更或更正原起訴之法條，且所謂「起訴法
      條」應以實行公訴檢察官所指被告所法條為準，若原起
      訴法條業經實行公訴檢察官變更或更正，且與判決相同，
      自得逕予引用，毋庸於判決中引用刑事訴訟法第300條，
      司法院刑事廳90年2月2日90廳刑一字第100299號函（台灣
      士林地方法院89年10月份法律座談會結論）可資參照。本
      件公訴人起訴被告甲○○之犯罪事實，其中有關「變造」
      高永杰名義之汽車駕駛執照部分，業經到庭執行公訴檢察
      官以言詞及書面（參見審理卷附之「檢察官補充理由書」
      ）就「變造」部分變更為「偽造」；有關起訴法條，亦經
      公訴檢察官變更為「刑法第320條第1項竊盜罪、第321 條
      第2項、第1項第3款、第329條、第330條第2項、第1項之
      攜帶兇器竊盜未遂，因脫免逮捕，而當場施以強暴之加重
      強盜未遂罪及第216條、212條行使偽造特許證、第217 條
      第1項之偽造署押等罪嫌」，就原起訴刑法第329條部分，
      變更為第330條第2項，經核於法均無不合，且不影響被告
      訴訟上防禦權之行使，應予准許。
（二）次按被告以外之人於審判外之言詞或書面陳述，除法律有
      規定者外，不得作為證據，刑事訴訟法第159條第1項固有
      明文。惟同法第159條之5第1項亦規定：「被告以外之人
      於審判外之陳述，雖不符前四條之規定，而經當事人於審
      判程序同意作為證據，法院審酌該言詞陳述或書面陳述作
      成時之情況，認為適當者，亦得為證據」。本案共犯王國
      憲於警詢中之陳述、被害人乙○○、丁○○、丙○○、戊○○等人於警詢中之陳述；丁○○、丙○○二人於檢察官
      偵查中之陳述等，雖均為被告以外之人在審判外之陳述，
      惟既均經本院在審判程序中提示檢察官、被告、辯護人等
      當事人，且經各當事人同意有證據能力，又經本院審酌上
      開各該言詞陳述作成時之情況，認為適當，自均得為證據
      ，供作本件審判之基礎。
貳、實體方面：
一、首揭(一)(二)犯罪事實，訊據被告甲○○於偵查、審理中均供認
    不諱，核與共犯王國憲於警詢中之陳述、被害人乙○○、丁○○、丙○○、戊○○等人於警詢中之陳述；丁○○、丙○○二人於偵查中之陳述等內容，均屬相符。此外，復有搜索
    扣押筆錄（95年偵字第27326號卷35頁）、扣押物品目錄表
    （同卷38、43頁）、贓物認領保管單（同卷48頁）、失竊、
    尋獲車輛電腦輸入單（同卷47頁）各1紙、808-L Y號營業用
    小客車行車執照影本1張（同卷50頁）、天主教耕莘醫院診
    斷證明書2紙（同卷52、53頁）、查獲時拍攝之相片17幀（
    同卷61至66頁）、扣案之T字型板手1把等附卷可稽，堪證被
    告自白與事實相符。有關犯罪事實(三)部分，訊據被告亦供屬
    實在，且查扣案之偽造「高永杰」駕駛執照1張，經本院目
    視觀察並與卷附「高永杰」本人真正之「普通汽車駕駛執照
    登記書」相互比對，亦足證：「高永杰」確有其人，並非
    憑空捏造，被告偽造高永杰之駕駛執照，已損害高永杰本人
    ；扣案之駕駛執照不僅貼附之照片係被告而顯非「高永杰
    」；且執照背面中央梅花印模之花蕊部分為粗刻；正面右下
    方印刷有暈開痕跡，與習見由公路監理單位核發之駕駛執照
    均係細刻，且外有膠膜覆蓋，不可能有暈開情形相較，均顯
    然有別；尤以該扣案駕駛執照所使用字體，其字型較扁長，
    間距亦較寬，與真正駕駛執照之字體亦有不符等特徵，均證
    被告所持之駕駛執照顯係偽造，並非變造，堪認實在。至於
    被告遭查獲後，在新店分局碧潭派出所警方偵訊時，多次偽
    造「高永杰」名義之署押，其中因逮捕通知書有收據之性質
    ，被告在該逮捕通知書上之署押，業已構成刑法上之行使偽
    造私文書罪等情，亦有如附表所示偽造之署押在卷，從而，
    被告確有犯罪事實(一)(二)(三)等犯行，且均事證明確，堪資認定
    ，應分別依法論科。
二、論罪科刑：
（一）按刑法第321條第1項第3款之攜帶兇器竊盜罪，係以行為
      人攜帶兇器竊盜為其加重條件，此所謂兇器，其種類並無
      限制，凡客觀上足對人之生命、身體、安全構成威脅，具
      有危險性之兇器均屬之，且祇須行竊時攜帶此種具有危險
      性之兇器為已足，並不以攜帶之初有行兇之意圖為必要；
      又無論行為人主觀是否旨在行兇抑僅便利行竊，然在客觀
      上顯具有行兇之危險性，自屬兇器之一種（最高法院62年
      台上字第2489號及70年台上字第1613號判例意旨可資參照
      ）。被告甲○○與共犯王國憲行竊時，持有王國憲所有之
      T字型板手1把，屬於質硬銳利之器具，在客觀上對他人之
      生命身體安全構成威脅，具有危險性，為刑法第321條第1
      項第3款之「兇器」。次按刑法第329條之「以強盜論」，
      係指以強盜罪相當之條文處罰之意，故同法第330條所謂
      「犯強盜罪」，不僅指自始犯同法第328條第1項之罪者而
      言，即依同法第329條「以強盜論」者，亦包括之。故犯
      刑法第329條之準強盜罪而又有同法第321條第1項各款情
      形之一時，自應依同法第330條之加重強盜罪論處（最高
      法院67年台上字第2848號、48年台上字第878號判例意旨
      足資參照），合先敘明。
（二）核被告甲○○所為犯罪事實(一)部分，係犯刑法第320條第1
      項之竊盜罪。所為犯罪事實(二)部分，係犯刑法第329條之
      準強盜罪，而有同法第321條第1項第3款帶兇器竊盜未
      遂情形，應依同法第330條第2項、第1項加重強盜未遂罪
      論處。所為犯罪事實(三)部分，係分別犯刑法第216條、第
      210條之行使偽造私文書罪及同法第216條、第212條之行
      使偽造特許證罪。上開犯罪事實(一)(二)部分，被告與共犯王
      國憲2人間，有共同之犯意聯絡與行為分擔，為共同正犯
      。被告所為犯罪事實(二)部分，被告之竊盜行為並未得逞，
      屬於未遂犯，應依刑法第25條第2項規定減輕其刑。所犯
      犯罪事實(三)部分，被告雖有多次偽造署押之行為，惟時間
      密接，手法相同，且係基於單一之犯罪決意所為，為接續
      犯，應只論以一罪；且其偽造特許證、偽造署押等行為，
      分別為其後之高度行使行為所吸收，均不另論罪。又被告
      偽造署押之文件中，有逮捕通知書1項，本含有收據之性
      質，未可與筆錄、權利告知書等文件上之單純署押罪一併
      而論，業與刑法上之行使偽造私文書罪構成要件相合，而
      公訴意旨就被告上開偽造署押犯行部分，僅論以偽造署押
      罪，尚有未洽，且公訴檢察官雖於到庭執行公訴時，就原
      起訴檢察官之起訴法條有所變更、擴充，然就此部分仍予
      漏列，惟其基本社會事實既屬同一，並非未經起訴，本院
      爰逕予變更起訴法條。上開所犯竊盜罪、加重強盜未遂罪
      、行使偽造私文書罪、行使偽造特許證罪等4罪間，因犯
      意各別，罪名不同，應予分論併罰。茲審酌被告於短時間
      ，連犯數罪，惡性非輕，惟所竊取之財物價值不高，且已
      發還被害人，對被害人所生之危害尚屬輕微及被告之智識
      程度、犯罪動機、目的、手段、犯後態度（坦承犯行）等
      一切情狀，分別量處如主文所示之刑，並定其應執行之刑
      ，以示懲儆。扣案之T字型板手1把，係共犯王國憲所有，
      供被告共同犯加重強盜罪所用之物，業據被告與共犯王國
      憲供明在卷，應依刑法第38條第1項第2款規定予以宣告沒
      收；偽造「高永杰」名義之汽車駕駛執照1張，係被告所
      有，供犯行使偽造特許證罪使用之物，應依上揭同條款沒
      收；附表所示之偽造署押，應依刑法第219條規定沒收。
      至於其餘扣案之黃色雨衣1件，雖為共犯王國憲所有，惟
      該雨衣單純係因犯竊盜罪時適逢下雨，而供穿著擋雨使用
      ，與犯罪無直接相關；CHE-317號重型機車乙部、鑰匙6支
      ，經查則為被害人乙○○之子文振業所有，並非被告與共
      犯所有，且業經發還被害人，亦與刑法規定之沒收要件有
      所不合，均無庸宣告沒收，併此敘明。
據上論斷，應依刑事訴訟法第299條第1項前段、第300條，刑法
28 條、第320條第1項、第321條第1項第3款、第329條、第330條
第1項、第2項、第216條、第210條、第212條、第25條第2項、第
219 條、第51條第5款、第38條第1項第2款，刑法施行法第1條之
1，判決如主文。
本案經檢察官熊南彰到庭執行職務。
中　　華　　民　　國　　96　　年　　5 　　月　　24　　日
                  刑事第十五庭  審判長法  官  廖紋妤
                                      法  官  吳麗英
                                      法  官  楊台清
上正本證明與原本無異。
如不服本判決，應於判決送達後10日內向本院提出上訴狀（應抄
附繕本）。告訴人或被害人如對於本判決不服者，應具備理由請
求檢察官上訴，其上訴期間之計算係以檢察官收受判決正本之日
期為準。
                                      書記官  陳麗津
中　　華　　民　　國　　96　　年　　5 　　月　　24　　日
附表：
┌──┬─────┬──────┬──────────┐
│編號│文書名稱  │偽造時間    │應沒收之署押        │
├──┼─────┼──────┼──────────┤
│(一)  │調查筆錄  │95年12月15日│偽造「高永杰」之簽名│
│    │          │            │及指印各4枚         │
├──┼─────┼──────┼──────────┤
│(二)  │調查筆錄  │95年12月15日│偽造「高永杰」之簽名│
│    │          │      間    │及指印各4枚         │
├──┼─────┼──────┼──────────┤
│(三)  │搜索扣押筆│95年12月14日│「受執行人簽名捺印」│
│    │錄        │            │欄及「受執行人」欄後│
│    │          │            │方偽造「高永杰」之簽│
│    │          │            │名及指印各2枚       │
├──┼─────┼──────┼──────────┤
│(四)  │扣押物品目│95年12月14日│「所有人/持有人/保管│
│    │錄表      │            │人」欄下方偽造「高永│
│    │          │            │杰」簽名及指印各4枚 │
├──┼─────┼──────┼──────────┤
│(五)  │權利告知書│95年12月14日│「被告知人」欄後方偽│
│    │          │            │造「高永杰」之簽名及│
│    │          │            │指印各1枚           │
├──┼─────┼──────┼──────────┤
│(六)  │臺北縣政府│95年12月14日│「被通知人簽名捺印」│
│    │警察局新店│            │欄後方偽造「高永杰」│
│    │分局逮捕通│            │之簽名及指印各1枚   │
│    │知書      │            │                    │
├──┼─────┼──────┼──────────┤
│(七)  │臺北縣政府│95年12月14日│「被通知人姓名」欄後│
│    │警察局新店│            │後方偽造「高永杰」之│
│    │分局逮捕通│            │指印1枚，「被通知人 │
│    │知書      │            │簽名捺印」欄後方偽造│
│    │          │            │「高永杰」之簽名及指│
│    │          │            │印各1枚             │
└──┴─────┴──────┴──────────┘
附錄論罪科刑之法條全文：
中華民國刑法第320條
意圖為自己或第三人不法之所有，而竊取他人之動產者，為竊盜
罪，處 5 年以下有期徒刑、拘役或 5 百元以下罰金。
意圖為自己或第三人不法之利益，而竊佔他人之不動產者，依前
項之規定處斷。
前二項之未遂犯罰之。
中華民國刑法第321條
犯竊盜罪而有左列情形之一者，處 6 月以上、 5 年以下有期徒
刑：
一  於夜間侵入住宅或有人居住之建築物、船艦或隱匿其內而犯
之者。
二  毀越門扇、牆垣或其他安全設備而犯之者。
三  攜帶兇器而犯之者。
四  結夥三人以上而犯之者。
五  乘火災、水災或其他災害之際而犯之者。
六  在車站或埠頭而犯之者。
前項之未遂犯罰之。
中華民國刑法第329條
竊盜或搶奪，因防護贓物、脫免逮捕或湮滅罪證，而當場施以強
暴脅迫者，以強盜論。
中華民國刑法第330條
犯強盜罪而有第 321 條第 1 項各款情形之一者，處 7 年以上有
期徒刑。
前項之未遂犯罰之。
中華民國刑法第216條
行使第 210 條至第 215 條之文書者，依偽造、變造文書或登載
不實事項或使登載不實事項之規定處斷。
中華民國刑法第210條
偽造、變造私文書，足以生損害於公眾或他人者，處 5 年以下有
期徒刑。
中華民國刑法第212條
（偽造變造特種文書罪）
偽造、變造護照、旅券、免許證、特許證及關於品行、能力服務
或其他相類之證書、介紹書，足以生損害於公眾或他人者，處1
年以下有期徒刑、拘役或3百元以下罰金。
中華民國刑法第219條
偽造之印章、印文或署押，不問屬於犯人與否，沒收之。
